---
# Metadatos --------------------------
lang: en

# Tablas de contenidos ---------------
toc: true                # Genera una tabla de contenidos automática
toc-title: "Content"  # Título personalizado para la tabla de contenidos
number-sections: true    # Numera las secciones del documento automáticamente (#, ##, ...)
number-depth: 3          # Sección hasta la que se enumera (1 = #)
toc-depth: 2             # Nivel de profundidad mostrado en la tabla de contenidos, hasta qué sección se incluye en la toc
toc-location: left       # Posición de la tabla de contenidos en HTML (right, left, body)
toc-expand: true         # Expande todos los niveles en la tabla de contenidos, toc (solo en HTML)
smooth-scroll: true      # Activa un efecto de desplazamiento animado al hacer clic en enlaces internos (como índices o títulos). (solo en HTML)
lof: true                # Genera lista de figuras (solo en PDF)
lot: true                # Genera lista de tablas (solo en PDF)

# Fuentes ----------------------------
# Fuentes de texto: https://tug.org/FontCatalogue/
mainfont: Verdana       # Fuente base del documento
monofont: Calibri       # Fuente de los bloques del código
mathfont: Arial         # Fuente de las ecuaciones
fontfamily: baskervald  # Familia tipográfica alternativa a la mainfont en caso de no cargar esta última (solo en PDF)
fontsize: 12pt          # Tamaño base de la fuente del documento

# Colores ---------------------------
linkcolor: orange       # Color para enlaces internos (ej: referencias cruzadas)
filecolor: blue         # Color para nombres de archivos o elementos de sistema (solo en PDF)
citecolor: green        # Color para citas bibliográficas (solo en PDF)
urlcolor: cyan          # Color para URLs externas (solo en PDF)
toccolor: purple        # Color para la tabla de contenidos (solo en PDF)

# Diseño de página -------------------
geometry:                 # Configuración de márgenes del documento (requiere LaTeX para PDF)
  #- margin = 1in         # Margen global (comentado, se usan valores personalizados)
  - top = 24.5mm          # Margen superior (24.5 mm ≈ 0.96 pulgadas)
  - bottom = 24.5mm       # Margen inferior 
  - left = 24.5mm         # Margen izquierdo
  - right = 24.5mm        # Margen derecho (nota: en libros, el derecho puede ser mayor)
linestretch: 1.0          # Espaciado entre líneas (1.0 = sencillo, 1.5 = interlineado 1.5)
indent: falase            # Sangría automática en párrafos (típicamente 1.5em en LaTeX)
classoption: [onecolumn]  # Diseño de una columna (alternativa: 'twocolumn' para 2 columnas)
papersize: a4             # Tamaño del papel (alternativas: 'letter', 'legal', 'a5')

# Opciones execute -------------------
execute:
  warning: false      # Suprime la visualización de advertencias (warnings) en el documento final
  error: true         # Muestra errores de ejecución en el documento (útil para depuración)
  #eval: true         # Permite la ejecución de código (si es false, el código no se ejecuta)
  #output: true       # Muestra los resultados/output del código en el documento
  #include: true      # Incluye el código fuente en el documento final
  #cache: false       # Desactiva el caché para la ejecución de código (siempre re-ejecuta)

# Código (formatos) -------------------
code-fold: true                   # Permite plegar/desplegar bloques de código (solo en HTML)
code-overflow: wrap               # Ajusta el texto largo al ancho del bloque (solo en HTML)
code-copy: true                   # Muestra botón para copiar código (solo en HTML)
code-link: true                   # Genera enlaces permanentes a la documentación de las funciones usadas en el bloque  (solo en HTML)
code-tools: true                  # Incluir opciones extra para mostrar el código fuente o imprimirlo en otros formatos (solo en HTML)
code-line-numbers: true           # Muestra números de línea en bloques de código (funciona en HTML/PDF)
code-block-border-left: true      # Añade borde izquierdo a bloques de código (solo en HTML)
code-block-bg: "#6a5acd"          # Color de fondo para bloques de código (solo en HTML)
code-summary: "Mostrar código"    # Texto para botón de plegado (solo en HTML)
highlight-style: dracula          # Estilo de resaltado de sintaxis


# Figuras y tablas --------------------
fig-pos: "tb"               # Posición preferida de figuras en LaTeX (t=top, b=bottom, h=here 'considerando los demás elementos', H=here 'forzando su posición ignorando los demás elementos') (solo en PDF)
fig-format: jpeg            # Formato de exportación para figuras (ej: jpeg, png, svg)
fig-align: center           # Alineación de figuras (center|left|right)
fig-cap-location: bottom    # Posición del pie de figura (top|bottom)
tbl-cap-location: top       # Posición del título de tablas (top|bottom) (valor por defecto)
fig-responsive: true        # Hace las figuras responsivas (ajustan tamaño automáticamente) (solo en HTML)

# Referencias  ------------------------
biblio-title: "Bibliografía"   # Título personalizado para la sección de referencias
link-citations: true           # Convierte las citas en enlaces clicables (funciona en HTML/PDF)
link-bibliography: true        # Convierte los ítems bibliográficos en enlaces (funciona en HTML/PDF)
#bibliography: references.bib   # Archivo que contiene las referencias bibliográficas

crossref:
  fig-title: "Figurita"            # Título personalizado para las leyendas de figuras (default: "Figura")
  fig-prefix: "Fig."               # Prefijo usado en referencias cruzadas a figuras
  fig-labels: roman                # Tipo de numeración para figuras
  lof-title: "Lista de figuritas"  # Título personalizado para el listado de figuras (solo en PDF, requiere lof: true)
  eq-prefix: "Eq."                 # Prefijo para referencias a ecuaciones
  sec-prefix: "Sec."               # Prefijo para referencias a secciones
  tbl-prefix: "Tablita"            # Título personalizado para leyendas de tablas

# Formato  ----------------------------
# Opciones de formato: https://texblog.org/2013/02/13/latex-documentclass-options-illustrated/
prefer-html: true          # Forces HTML as default output format when multiple formats are specified
editor: visual             # Preferred editor for document development (doesn't affect compilation)

# PDF Output Configuration (LaTeX-based) -----------
format:
  pdf: 
    documentclass: scrartcl
    classoption:
      - DIV=11
      - numbers=noendperiod
    papersize: letter
    header-includes: |
      \usepackage{microtype}
      \usepackage{hyphenat}
      \usepackage{fvextra}
      \DefineVerbatimEnvironment{Highlighting}{Verbatim}{breaklines, breakanywhere, commandchars=\\\{\}}
      \fvset{fontsize=\small}
      % Configuración CRUCIAL para el output de chunks
      \renewenvironment{Shaded}{\begin{snugshade}\footnotesize\fvset{breaklines=true, breakanywhere=true}}{\end{snugshade}}
      % Asegura que los entornos de código y output usen la misma configuración
      \fvset{breaklines=true, breakanywhere=true}
    code-block-extra:
      break-lines: true
      break-anywhere: true
      fontsize: \small
    geometry:
      - margin=1in
      - left=2cm
      - right=2cm
    execute:
      echo: true
      eval: true
      freeze: auto
    html-to-pdf:
      screenshot: false
      
  html: 
    theme: lux
    mermaid:
      theme: dark
    title-block-banner: '#D50032'      # Color de fondo del banner de título (azul marino oscuro) en formato HEX
    title-block-banner-color: '#002D72'# Color del texto en el banner de título (verde-azul claro/agua) en formato HEX       # Uses Bootswatch Lux theme (clean, elegant design) (solo HTML)
    format-links: true                 # Converts URLs to styled buttons (solo HTML)
    execute:
      echo: true                       # Shows code execution messages in HTML output
    fig-height: 6                      # Default figure height in inches (solo HTML)
    fig-width: 8                       # Default figure width in inches (solo HTML)
    citations-hover: true              # Enables citation preview tooltips on hover (solo HTML)

  docx: default            # Uses standard Word template (customize with reference-doc)
---

# Configuration

## Libraries

```{r setup, include=FALSE}
# Configuración global de opciones
knitr::opts_chunk$set(
  echo = TRUE,            # Muestra el código en el documento (TRUE) o lo oculta (FALSE)
  warning = FALSE,        # Desactiva la impresión de warnings
  message = FALSE         # Desactiva la impresión de mensajes adicionales
)
# Evitar la notación científica en toda la sesión de R
options(scipen = 999)

# Borrar variables y gráficos
rm(list = ls())
graphics.off()
gc()

# Instalar pacman si no está instalado
if (!require("pacman")) install.packages("pacman")

# Cargar todas las librerías con p_load
pacman::p_load(
  # Modelado base y análisis econométrico
  stargazer, car, lmtest, sandwich, AER, systemfit, plm, gmm,
  
  # Distribuciones, normalidad y test de residuos
  tseries, nortest, MASS,
  
  # Dependencia espacial
  spdep, sf, fs, spatialreg, sp,
  
  # Análisis de robustez
  segmented, modelsummary, stats,
  
  # Clustering y distancia de Gower
  cluster, FactoMineR, factoextra,
  
  # Bonferroni para outliers
  outliers, influence.ME,
  
  # Instrumentos y pruebas de endogeneidad
  dplyr, broom, openxlsx,
  
  # Graficar y visualización
  shiny, ggplot2, readxl, vcd, corrplot, quantreg, tidyverse
)

# Resolver conflictos
select <- dplyr::select
filter <- dplyr::filter
```

## Ruta

```{r}
# Ruta absoluta al directorio donde se encuentra la carpeta del proyecto
# 1. Obtener la carpeta de usuario
usuario_local <- Sys.getenv("USERPROFILE") 
 
# 2. Construir la ruta base al proyecto
data_path <- file.path(
  usuario_local,
  "OneDrive - Comisión Federal de Competencia Económica",
  "Documentos",
  "R scripts",
  "Sport-Article---Bargaining-Power"
)

# 3. Definir subcarpetas de datos
input_path <- file.path(data_path, "Output-data") # Were panel were storaged
output_path <- file.path(data_path, "Output-data","Econometrics")
 
# 4. Mostrar rutas
cat("Base directory:", data_path, "\n\n")
cat("Input directory:", input_path, "\n\n")
cat("Output directory:", output_path, "\n\n")

# Importar funciones propias para la exploración de datos
function_path <- paste(data_path,"Functions/functions_etl.R",sep = "/")
source(function_path)

# Borrar ruta de las funciones
rm(function_path)
```

## Functions

### Within data

```{r}
#' Transformación Within con dplyr
#' 
#' Calcula la desviación de cada observación respecto a la media del jugador
#' para las variables especificadas.
#'
#' @param data Dataframe a transformar
#' @param id Columna de identificación del jugador (ej. "player_id")
#' @param player_col Nombre de la columna que identifica al jugador 
#'                   (si es la misma que id, se puede omitir)
#' @param vars Vector de nombres de columnas a transformar
#' @param suffix Sufijo para las nuevas columnas transformadas (por defecto "_within")
#' @param keep_original Si TRUE mantiene las columnas originales (por defecto TRUE)
#'
#' @return Dataframe con las columnas transformadas
#' @export
#'
#' @examples
#' funtcion_within_transformation(hitters_panel, "player", "year", c("salary", "war"))
funtcion_within_transformation <- function(data, id, player_col, vars, 
                                     suffix = "_within", 
                                     keep_original = TRUE) {
  
  library(dplyr)
  
  # Validar que las columnas existen
  vars_existentes <- vars[vars %in% names(data)]
  if (length(vars_existentes) == 0) {
    stop("Ninguna de las columnas especificadas existe en los datos")
  }
  
  # Validar que las columnas de identificación existen
  if (!all(c(id, player_col) %in% names(data))) {
    stop("Las columnas de identificación no existen en los datos")
  }
  
  # Agrupar por jugador y año (o la combinación id + player_col)
  # y calcular medias
  medias <- data %>%
    group_by(across(all_of(c(id, player_col)))) %>%
    summarise(
      across(all_of(vars_existentes), 
             ~ mean(.x, na.rm = TRUE), 
             .names = "media_{.col}"),
      .groups = "drop"
    )
  
  # Unir con los datos originales
  resultado <- data %>%
    left_join(medias, by = c(id, player_col))
  
  # Calcular variables transformadas (within transformation)
  for (var in vars_existentes) {
    col_media <- paste0("media_", var)
    nuevo_nombre <- paste0(var, suffix)
    
    # Calcular desviación de la media del jugador
    resultado[[nuevo_nombre]] <- resultado[[var]] - resultado[[col_media]]
    
    # Eliminar columna de media
    resultado[[col_media]] <- NULL
    
    # Si no se mantienen originales, reemplazar la columna original
    if (!keep_original) {
      resultado[[var]] <- resultado[[nuevo_nombre]]
      resultado[[nuevo_nombre]] <- NULL
    }
  }
  
  return(resultado)
}
```

### VIF

```{r}
function_vif_calculation <- function(datos, vars) {
  
  library(dplyr)
  library(car)
  
  # Asegurar que vars sea un vector de nombres de columnas
  if (is.data.frame(vars)) {
    vars <- names(vars)
  }
  
  # Verificar que las variables existen en los datos
  vars_existentes <- vars[vars %in% names(datos)]
  if (length(vars_existentes) == 0) {
    stop("Ninguna de las variables especificadas existe en los datos")
  }
  
  # Verificar que las variables sean numéricas
  vars_numericas <- vars_existentes[sapply(datos[, vars_existentes], is.numeric)]
  vars_no_numericas <- setdiff(vars_existentes, vars_numericas)
  
  if (length(vars_no_numericas) > 0) {
    warning("Las siguientes variables no son numéricas y serán excluidas: ", 
            paste(vars_no_numericas, collapse = ", "))
  }
  
  if (length(vars_numericas) < 2) {
    stop("Se necesitan al menos 2 variables numéricas para calcular VIF")
  }
  
  # Eliminar variables con varianza cero
  vars_con_varianza <- vars_numericas[
    sapply(datos[, vars_numericas], function(x) 
      sd(x, na.rm = TRUE) > 0 & !all(is.na(x)))
  ]
  
  vars_sin_varianza <- setdiff(vars_numericas, vars_con_varianza)
  if (length(vars_sin_varianza) > 0) {
    warning("Eliminando variables con varianza cero: ", 
            paste(vars_sin_varianza, collapse = ", "))
  }
  
  if (length(vars_con_varianza) < 2) {
    stop("No hay suficientes variables con varianza para calcular VIF")
  }
  
  # Crear un nombre de variable dependiente (la primera)
  var_dependiente <- vars_con_varianza[1]
  vars_independientes <- vars_con_varianza[-1]
  
  # Crear fórmula
  formula_vars <- paste(vars_independientes, collapse = " + ")
  formula_completa <- as.formula(paste(var_dependiente, "~", formula_vars))
  
  cat("Variables incluidas:", length(vars_con_varianza), "\n")
  cat("Variable dependiente:", var_dependiente, "\n")
  cat("Variables independientes:", length(vars_independientes), "\n")
  
  # Intentar calcular VIF
  tryCatch({
    # Modelo lineal
    modelo_temp <- lm(formula_completa, data = datos)
    
    # Calcular VIF
    vif_result <- car::vif(modelo_temp)
    
    # Convertir a dataframe
    vif_df <- data.frame(
      Variable = names(vif_result),
      VIF = as.numeric(vif_result)
    ) %>%
      mutate(
        Nivel = case_when(
          VIF < 5 ~ "Bajo",
          VIF >= 5 & VIF < 10 ~ "Moderado",
          VIF >= 10 ~ "Alto (multicolinealidad)"
        )
      ) %>%
      arrange(desc(VIF))
    
    return(vif_df)
    
  }, error = function(e) {
    warning("Error con vif(): ", e$message)
    
    # Método alternativo: VIF paso a paso
    cat("\nIntentando método alternativo...\n")
    
    vif_resultados <- data.frame()
    
    for (var_actual in vars_con_varianza) {
      otras_vars <- setdiff(vars_con_varianza, var_actual)
      
      if (length(otras_vars) >= 1) {
        tryCatch({
          # Crear modelo con esta variable como dependiente
          form_vars <- paste(otras_vars, collapse = " + ")
          form <- as.formula(paste(var_actual, "~", form_vars))
          
          modelo <- lm(form, data = datos)
          r2 <- summary(modelo)$r.squared
          vif_calc <- 1 / (1 - r2)
          
          vif_resultados <- rbind(vif_resultados,
                                  data.frame(Variable = var_actual,
                                             VIF = vif_calc,
                                             R2 = r2))
        }, error = function(e2) {
          vif_resultados <- rbind(vif_resultados,
                                  data.frame(Variable = var_actual,
                                             VIF = Inf,
                                             R2 = NA))
        })
      }
    }
    
    if (nrow(vif_resultados) > 0) {
      vif_resultados <- vif_resultados %>%
        mutate(
          Nivel = case_when(
            VIF < 5 ~ "Bajo",
            VIF >= 5 & VIF < 10 ~ "Moderado",
            VIF >= 10 | is.infinite(VIF) ~ "Alto (multicolinealidad)"
          )
        ) %>%
        arrange(desc(VIF))
      
      return(vif_resultados)
    } else {
      stop("No se pudo calcular VIF con ningún método")
    }
  })
}
```


### Multicolineality

```{r}
# Función para encontrar combinaciones de variables altamente correlacionadas
function_multicolineality_identification <- function(datos, vars, umbral = 0.7) {
  
  # Matriz de correlación
  cor_matrix <- cor(datos[, vars], use = "pairwise.complete.obs")
  
  # Encontrar pares con correlación > umbral
  pares_altos <- which(abs(cor_matrix) > umbral & upper.tri(cor_matrix), arr.ind = TRUE)
  
  if (nrow(pares_altos) == 0) {
    cat("No se encontraron correlaciones mayores a", umbral, "\n")
    return(NULL)
  }
  
  # Crear dataframe con los pares
  pares_df <- data.frame(
    Var1 = vars[pares_altos[, 1]],
    Var2 = vars[pares_altos[, 2]],
    Correlacion = cor_matrix[pares_altos]
  ) %>%
    arrange(desc(abs(Correlacion)))
  
  # Identificar variables con múltiples correlaciones altas
  vars_problematicas <- c(pares_df$Var1, pares_df$Var2) %>%
    table() %>%
    as.data.frame() %>%
    filter(Freq > 1) %>%
    pull(.)
  
  cat("Umbral de correlación:", umbral, "\n")
  cat("Número de pares con alta correlación:", nrow(pares_df), "\n")
  cat("\nVariables con múltiples correlaciones altas:", 
      paste(vars_problematicas, collapse = ", "), "\n")
  
  return(list(
    pares = pares_df,
    variables_problematicas = vars_problematicas,
    matriz_cor = cor_matrix
  ))
}
```


# Load of data

Fisrt of all, we import all necessary data from the previous processing such as free agent and no free agent panel of hitters and fielders.

```{r}
file_hitters <- file.path(
    input_path,
    "Hitters/hitters_econometric_panel.xlsx"
  )
file_fielders <- file.path(
    input_path,
    "Fielders/fielders_econometric_panel.xlsx"
  )

hitters_panel <- read_xlsx(file_hitters)
fielders_panel <- read_xlsx(file_fielders)
```

# Introduction

What we want to do in this script is to search what varaibles explains changes in bargaining power along decils for free agents. To achieve that goal, we use a quantile regression with instrumental variables.

# Efectos fijos

Si bien, se aplicará un modelo de regresión cuantil, es de interés eliminar en nuestra estimación la heterogeneidad no observada constante en el tiempo. Como no hay un método automatizado para transformar los datos de tal forma que se pueda obtener el estimador *within*, se construyó una función para realiar esta tarea, `funtcion_within_transformation()`. Se crearán listas que contengan las métricas y variables de control por separado para simplificar el manjeo de las variables en el resto del script.

Primero, se definen las variables que se transformarán. Por un lado, se tienen las variables relacionadas con el desempeño deportivo del agente libre:

```{r}
hitter_Xt_vars <- hitters_panel %>%
  dplyr::select(starts_with("Xt")) %>%
  colnames() %>%
  sort()

fielder_Xt_vars <- fielders_panel %>%
  dplyr::select(starts_with("Xt")) %>%
  colnames() %>%
  sort()
```

Por otro lado, se tienen las variables de control relacionadas:

```{r}
hitter_control_vars <- hitters_panel %>% 
  select(where(is.numeric)) %>% 
  colnames() %>% 
  setdiff(hitter_Xt_vars) %>% 
  sort()

fielder_control_vars <- fielders_panel %>% 
  select(where(is.numeric)) %>% 
  colnames() %>% 
  setdiff(fielder_Xt_vars) %>% 
  sort()
```

Por último, se crea una lista que contenga todas las variables por tipo de jugador.

```{r}
hitter_within_vars <- unique(union(hitter_Xt_vars,hitter_control_vars))
fielder_within_vars <- unique(union(fielder_Xt_vars,fielder_control_vars))
```

Se crea el pánel que remueve los efectos fijos en el tiempo para cada tipo de jugador.

```{r}
hitters_panel_within <- funtcion_within_transformation(
  data = hitters_panel,
  id = "id_player",
  player_col = "player",
  vars = hitter_within_vars,
  suffix = "_within",
  keep_original = F
)

fielders_panel_within <- funtcion_within_transformation(
  data = fielders_panel,
  id = "id_player",
  player_col = "player",
  vars = fielder_within_vars,
  suffix = "_within",
  keep_original = F
)
```

# WAR

El primer paso es mostrar que la variable WAR es estadísticamente significativa para explicar la diferencia en los salarios entre contratos ofrecidos a los agentes libres. Cabe mencionar que el WAR que se está tomando es el que define **Baseball-reference.com**.

Para determinar qupe variables de control se quedan en la especificación final del modelo se conservan solo aquellos controles que hayan sido estadísticamente significativos en, al menos, alguna de las estimaciones para cualquier decil. Asimismo, se clarisifican las variables de controls en dos grupos principales: teórica o empíricamente fundamentadas y aquellas que posiblemente impacten el cambio de salario en los agentes libres. Las variables de control son las siguientes:

- **Equipo**: Equipos con mayores ingresos (mercados grandes, NY, LA, Boston) pueden pagar más. Equipos en ciudades grandes tienen más ingresos por taquilla, derechos de TV y mercancía, lo que se traduce en mayores presupuestos para salarios. Hay evidencia de la disparidad en nóminas de acuerdo con el equipo al que pertenece el jugador.
  - **Fuente**: [marginal_value_team](https://www.researchgate.net/publication/247739008_Market_Size_Pay_and_Performance_A_General_Model_and_Application_to_Major_League_Baseball "marginal_value_team"),[nominal_disparity](https://www.mlb.com/news/mlb-payroll-disparity "nominal_disparity")

-   **Premios**: Los premios son señales públicas de alto desempeño y reconocimiento de la industria. Jugadores premiados tienen mayor valor comercial (mercancía, boletos, patrocinios) que los equipos pueden capitalizar. Hay evidencia de que los premios como MVP, Cy Young o Silver Slugger tienen un impacto positivo en las ganancias de un jugador, así como en el monto otorgado en sus contratos.
    -   **Fuente**: [price_link_1](https://worldbaseball.com/shane-bazs-68-million-5-year-contract-with-orioles-would-escalate-for-cy-young-wins "price_link_1"), [price_link_2](https://www.si.com/mlb/pirates/onsi/news/cy-young-award-nets-pittsburgh-pirates-paul-skenes-sweet-incentive "price_link_2"), [price_link_3](https://www.marca.com/en/mlb/2025/11/13/69165f8946163faa238b456c.html "change in contract money")
    -   **Variables**: `total_awards, total_MVP_price, total_CYA_price, total_SS_price, last_MVPprice, last_CYA_price, last_SS_price`.

## Multicolinealidad

Se tiene que definir primero un conjunto de controles base. Puesto que no se han identificado las métricas deportivas de desempeño que expliquen las diferencias en el poder de negociación, se determinarán solo qué variables, que no reflejan indicadores deportivos, afectan a $T_{t}$. En este sentido, se toman los siguientes controles:

```{r}
remove_control_vars <- c(
  "last_leader_to_2","last_team_ab","last_team_ba","last_team_era", "last_team_g",
  "last_team_games_over_500", "last_team_h", "last_team_hr", "last_team_r", "last_team_ra",
  "last_team_w",
  "Yt_contract_annual", "Yt_contract_total"
)

hitter_control_vars_simple <- setdiff(hitter_control_vars,remove_control_vars)
fielder_control_vars_simple <- setdiff(fielder_control_vars,remove_control_vars)
```

Se seleccionan las variables de interés

```{r}
hitters_control_vars_panel_within <- hitters_panel_within %>%
  select(all_of(hitter_control_vars_simple)) %>%
  na.omit()

fielders_control_vars_panel_within <- fielders_panel_within %>%
  select(all_of(fielder_control_vars_simple)) %>%
  na.omit()
```

### Correlation matrix

Se calcula la matriz de correlación

#### Hitters

```{r}
# Matriz de correlación
hitter_matriz_cor <- cor(
    hitters_control_vars_panel_within,
    use = "pairwise.complete.obs"
  )

# Visualizar correlaciones altas (> 0.7 o < -0.7)
hitter_high_cor <- hitter_matriz_cor %>%
  as.data.frame() %>%
  rownames_to_column("var1") %>%
  pivot_longer(
    cols = -var1,
    names_to = "var2",
    values_to = "correlation"
  ) %>%
  filter(
    var1 < var2,
    abs(correlation) >= 0.7
  ) %>%
  arrange(desc(abs(correlation)))

# Mostrar correlaciones altas
hitter_high_cor
```

Dado los resultados, se decide quitar primero las variables que son un promedio, ya que hay evidencia de que se preiorizan los resultados más recientes, es decir, `last`. Entre la edad y la expereicnia, se deja la experiencia porque refleja mejor el impacto en el desempeño.

La excepción, son las variables de los premios, se deja el total, mientras que entre team divs y playoffs, se deja la de los playoffs porque tiene mayor variabilidad, ya que hay ocho equipos quienes tienen variación por año en esta variable. Se deja MVP porque es la que tiene evidencia de impactar en el salario.

```{r}
hitter_remove_control_high_corr <- c(
  "mean_years_experience", "mean_age", "last_age",
  "total_awards", "last_team_divs"
)

hitters_control_vars_panel_within <- hitters_control_vars_panel_within %>% 
  select(-all_of(hitter_remove_control_high_corr))

hitter_control_vars_simple <- hitters_control_vars_panel_within %>% 
  colnames()
```

#### Pitchers

```{r}
# Matriz de correlación
fielder_matriz_cor <- cor(
    fielders_control_vars_panel_within,
    use = "pairwise.complete.obs"
  )

# Visualizar correlaciones altas (> 0.7 o < -0.7)
fielder_high_cor <- fielder_matriz_cor %>%
  as.data.frame() %>%
  rownames_to_column("var1") %>%
  pivot_longer(
    cols = -var1,
    names_to = "var2",
    values_to = "correlation"
  ) %>%
  filter(
    var1 < var2,
    abs(correlation) >= 0.7
  ) %>%
  arrange(desc(abs(correlation)))

# Mostrar correlaciones altas
fielder_high_cor
```

Dado los resultados, se decide quitar primero las variables que son un promedio, ya que hay evidencia de que se preiorizan los resultados más recientes, es decir, `last`. Entre la edad y la expereicnia, se deja la experiencia porque refleja mejor el impacto en el desempeño.

La excepción, son las variables de los premios, se deja el total, mientras que entre team divs y playoffs, se deja la de los playoffs porque tiene mayor variabilidad, ya que hay ocho equipos quienes tienen variación por año en esta variable. Se deja MVP porque es la que tiene evidencia de impactar en el salario.

```{r}
fielder_remove_control_high_corr <- c(
  "mean_years_experience", "mean_age", "last_age",
  "total_awards", "last_team_divs"
)

fielders_control_vars_panel_within <- fielders_control_vars_panel_within %>% 
  select(-all_of(fielder_remove_control_high_corr))

fielder_control_vars_simple <- fielders_control_vars_panel_within %>% 
  colnames()
```

### VIF

#### Hitters

Se calcula el fator de inflación

```{r}
# Calcular VIF para las variables
hitter_vif_results <- function_vif_calculation(
    hitters_control_vars_panel_within,
    hitter_control_vars_simple
  )

# Mostrar resultados
hitter_vif_results
```

No se quita ninguna variable, ya que la prueba VIF no sale alta para ninguna variable.

#### Pitchers

```{r}
# Calcular VIF para las variables
fielder_vif_results <- function_vif_calculation(
    fielders_control_vars_panel_within,
    fielder_control_vars_simple
  )

# Mostrar resultados
fielder_vif_results
```

No se quita ninguna variable, ya que la prueba VIF no sale alta para ninguna variable.

### Redundant variables

Se determinará qué variables son redundantes mediante pruebas de multicolinealidad.

#### Hitters

```{r}
# Aplicar la función
hitter_multicol_results <- function_multicolineality_identification(
    hitters_control_vars_panel_within,
    hitter_control_vars_simple,
    umbral = 0.5
  )

# Mostrar pares problemáticos
hitter_multicol_results$pares
```

Dado que el número de veces en las que el agente libre fue lider de bateo, `total_leader`, está correlacionado con las variables de premios, se quita la variable de lider, ya que no hay literatura directa que sustente su uso. Adicionalmente, se deja la variable que indica el número de mundiales ganados, ya que se puede asociar más fácilmente a un mayor prestigio.

```{r}
hitter_remove_control_redundant <- c(
  "last_team_pnnts", "total_leader"
)

hitters_control_vars_panel_within <- hitters_control_vars_panel_within %>% 
  select(-all_of(hitter_remove_control_redundant))

hitter_control_vars_simple <- hitters_control_vars_panel_within %>% 
  colnames()
```


#### Pitchers

```{r}
# Aplicar la función
fielder_multicol_results <- function_multicolineality_identification(
    fielders_control_vars_panel_within,
    fielder_control_vars_simple,
    umbral = 0.5
  )

# Mostrar pares problemáticos
fielder_multicol_results$pares
```

Se deja MVP sobre CYA porque MVP está respaldado por la literatura. Se deja last team loses porque los playoffs ganados se captura por otrs variables similares como la series ganadas, además de que los partidos perdidos están respaldados por la literatura. Adicionalmente, se deja la variable que indica el número de mundiales ganados, ya que se puede asociar más fácilmente a un mayor prestigio.

```{r}
fielder_remove_control_redundant <- c(
  "last_team_pnnts", "total_CYA_price", "last_team_playoffs"
)

fielders_control_vars_panel_within <- fielders_control_vars_panel_within %>% 
  select(-all_of(fielder_remove_control_redundant))

fielder_control_vars_simple <- fielders_control_vars_panel_within %>% 
  colnames()
```

### Constant variables

#### Hitters

Se evalua qué variables tiene varianza cercana a cero, ya que indicarían poca variabilidad.

```{r}
# Identificar variables con varianza cercana a cero
hitter_variance <- apply(
    hitters_control_vars_panel_within[, hitter_control_vars_simple],
    2, 
    function(x) var(x, na.rm = TRUE)
  )

hitter_constant_vars <- names(
    hitter_variance[hitter_variance < 1e-10 | is.na(hitter_variance)]
  )

hitter_constant_vars
```

Se aprecia que no hay varaibles con varianza cero.

#### Pitchers

Se evalua qué variables tiene varianza cercana a cero, ya que indicarían poca variabilidad.

```{r}
# Identificar variables con varianza cercana a cero
fielder_variance <- apply(
    fielders_control_vars_panel_within[, fielder_control_vars_simple],
    2, 
    function(x) var(x, na.rm = TRUE)
  )

fielder_constant_vars <- names(
    fielder_variance[fielder_variance < 1e-10 | is.na(fielder_variance)]
  )

fielder_constant_vars
```

Se aprecia que no hay varaibles con varianza cero.

# Quantile regresion

First, we define the quantile to evaluate and sport metric to evaluate. Usamos diez deciles para ver mejor la distribución

```{r}
# Quantiles
tau_quantile <- seq(0.1, 0.9, by = 0.1)
```

We collpase de control variables

```{r}
hitter_control_vars_simple_formula <- paste(
    hitter_control_vars_simple,
    collapse = " + "
  )
fielder_control_vars_simple_formula <- paste(
    fielder_control_vars_simple, 
    collapse = " + "
  )
```

We build de whole formula.

```{r}
hitter_vars_simple_formula <- paste(
  "Yt_contract_total", "~",
  hitter_Xt_vars, "+",
  hitter_control_vars_simple_formula, "- 1",
  sep = " "
)

fielder_vars_simple_formula <- paste(
  "Yt_contract_total", "~",
  fielder_Xt_vars, "+",
  fielder_control_vars_simple_formula, "- 1",
  sep = " "
)
```

## Simple quiantile regression

First, we stimate every specification for every decile

### Hitters

#### Fixed effects

```{r}
# Inicializar dataframe vacío
hitter_simple_results_fe <- data.frame()
# Inicializar lista vacía para modelos
hitter_model_results_fe <- list()

# Iterar sobre cada fórmula
for (i in seq_along(hitter_vars_simple_formula)){
  
  formula_string <- hitter_vars_simple_formula[i]
  
  cat(
    round(100 * i / length(hitter_vars_simple_formula)), "%\n",
    "Se está estimando la fórmula:\n",
    formula_string,
    "\n"
  )
  
  # Iterar sobre cada tau
  for (tau in tau_quantile) {
    # Convertir string a fórmula
    form <- as.formula(formula_string)
    
    # Intentar estimar con tryCatch
    resultado <- tryCatch(
      {
        # Estimar regresión cuantílica
        quant_diff <- rq(
          formula = form,
          tau = tau,
          data = hitters_panel_within
        )
        
        # --- Guardar el modelo en la lista con clave única ---
        model_key <- paste(formula_string, "tau", tau, sep = "_")
        hitter_model_results_fe[[model_key]] <- quant_diff
        
        # Resumen con bootstrapping
        summary_boot <- summary(quant_diff, se = "boot")
        coef_boot <- summary_boot$coefficients
        
        # Crear dataframe temporal
        data.frame(
          Formula = formula_string,
          Tau = tau,
          Variable = rownames(coef_boot),
          Coeficiente = coef_boot[, "Value"],
          Estadistico_t = coef_boot[, "t value"],
          p_value = coef_boot[, "Pr(>|t|)"]
        )
      },
      error = function(e) {
        # Mensaje de error
        cat("  ERROR en Tau =", tau, ":", e$message, "\n")
        # Devolver NULL para no añadir nada
        return(NULL)
      }
    )
    
    # Si resultado no es NULL, agregarlo al dataframe global
    if (!is.null(resultado)) {
      hitter_simple_results_fe <- rbind(hitter_simple_results_fe, resultado)
    }
  }
}

# Luego agregar significancia
hitter_simple_results_fe <- hitter_simple_results_fe %>%
  mutate(
    significative_level = case_when(
      p_value <= 0.0001 ~ "***",
      p_value <= 0.001  ~ "**",
      p_value <= 0.05   ~ "*",
      p_value <= 0.1    ~ ".",
      TRUE              ~ ""
    )
  )
```

A list that contains all significaticas variables:

```{r}
hitter_significative_variables <- hitter_simple_results %>%
  filter(
    str_detect(Variable, "Xt_")
  ) %>%
  distinct(Variable) %>%
  pull()
```

Se grafica por variable el poder de negociacion en funcion del decil que se grafica (Tau).

```{r}
# Crear carpeta para guardar los gráficos (si no existe)
graficos_dir <- file.path(output_path, "Plots/Bargaining-Power")
if (!dir.exists(graficos_dir)) dir.create(graficos_dir)

# Preparar datos: filtrar variables de interés y crear factor de significancia
hitter_plot_vars_simple_df <- hitter_simple_results %>%
  filter(Variable %in% hitter_significative_variables) %>%
  mutate(
    Significance = factor(
      significative_level,
      levels = c("", ".", "*", "**", "***"),
      labels = c("Not significant", "p < 0.1", "p < 0.05", "p < 0.01", "p < 0.001"),
      ordered = TRUE
    )
  )

# Lista para almacenar gráficos
hitter_plot_vars_simple <- list()

# Generar un gráfico por cada variable significativa
for (var in hitter_significative_variables) {
  
  df_var <- hitter_plot_vars_simple_df %>% filter(Variable == var)
  if (nrow(df_var) == 0) {
    warning("No hay datos para la variable: ", var)
    next
  }

  var_limpia <- var %>%
    gsub("^Xt_last_", "") %>%
    gsub("_to_2", "^2") %>%
    gsub("_", " ") %>%
    str_to_sentence()
  
  p <- ggplot(df_var, aes(x = Tau, y = Coeficiente)) +
    geom_line(aes(group = Formula), color = "red", alpha = 0.6, size = 0.8) +
    # stroke = 2 to give the cross (not significant) a thickness of 2
    geom_point(
      aes(size = Significance, shape = Significance), 
      alpha = 0.9, stroke = 2
    ) +
    scale_size_manual(
      values = c(
        "Not significant" = 2, "p < 0.1" = 2, "p < 0.05" = 3,
        "p < 0.01" = 4, "p < 0.001" = 5),
      name = "Significance"
    ) +
    scale_shape_manual(
      values = c("Not significant" = 4, 
                 "p < 0.1" = 16, 
                 "p < 0.05" = 16, 
                 "p < 0.01" = 16, 
                 "p < 0.001" = 16),
      name = "Significance"
    ) +
    scale_x_continuous(breaks = seq(0.1, 0.9, by = 0.1)) +   # All deciles
    labs(
      title = paste("Variable:", var_limpia),
      x = "Decile (τ)",
      y = "Estimated bargaining power"
    ) +
    theme_minimal() +
    theme(
      legend.position = "top",
      legend.box = "vertical",
      plot.title = element_text(face = "bold", hjust = 0.5),   # Centered title
      axis.text.x = element_text(angle = 0, hjust = 0.5),
      panel.grid = element_blank()                             # No grid
    )
  
  hitter_plot_vars_simple[[var]] <- p
  cat("Gráfico generado para", var, "\n")
}

# Guardar cada gráfico como PNG (opcional)
for (var in names(hitter_plot_vars_simple)) {
  nombre_archivo <- gsub("[^A-Za-z0-9]", "_", var)
  archivo_salida <- file.path(graficos_dir, paste0("hitter_coef_", nombre_archivo, ".png"))
  ggsave(archivo_salida, plot = hitter_plot_vars_simple[[var]], width = 10, height = 7, dpi = 150)
}
```

Se muestran los resultados:

```{r}
hitter_plot_vars_simple[["Xt_last_war_to_2"]]
```

#### Linear

```{r}
# Inicializar dataframe vacío
hitter_simple_results_lm <- data.frame()
# Inicializar lista vacía para modelos
hitter_model_results_lm <- list()

# Iterar sobre cada fórmula
for (i in seq_along(hitter_vars_simple_formula)){
  
  formula_string <- hitter_vars_simple_formula[i]
  
  cat(
    round(100 * i / length(hitter_vars_simple_formula)), "%\n",
    "Se está estimando la fórmula:\n",
    formula_string,
    "\n"
  )
  
  # Iterar sobre cada tau
  for (tau in tau_quantile) {
    # Convertir string a fórmula
    form <- as.formula(formula_string)
    
    # Intentar estimar con tryCatch
    resultado <- tryCatch(
      {
        # Estimar regresión cuantílica
        quant_diff <- rq(
          formula = form,
          tau = tau,
          data = hitters_panel
        )
        
        # --- Guardar el modelo en la lista con clave única ---
        model_key <- paste(formula_string, "tau", tau, sep = "_")
        hitter_model_results_lm[[model_key]] <- quant_diff
        
        # Resumen con bootstrapping
        summary_boot <- summary(quant_diff, se = "boot")
        coef_boot <- summary_boot$coefficients
        
        # Crear dataframe temporal
        data.frame(
          Formula = formula_string,
          Tau = tau,
          Variable = rownames(coef_boot),
          Coeficiente = coef_boot[, "Value"],
          Estadistico_t = coef_boot[, "t value"],
          p_value = coef_boot[, "Pr(>|t|)"]
        )
      },
      error = function(e) {
        # Mensaje de error
        cat("  ERROR en Tau =", tau, ":", e$message, "\n")
        # Devolver NULL para no añadir nada
        return(NULL)
      }
    )
    
    # Si resultado no es NULL, agregarlo al dataframe global
    if (!is.null(resultado)) {
      hitter_simple_results_lm <- rbind(hitter_simple_results_lm, resultado)
    }
  }
}

# Luego agregar significancia
hitter_simple_results_lm <- hitter_simple_results_lm %>%
  mutate(
    significative_level = case_when(
      p_value <= 0.0001 ~ "***",
      p_value <= 0.001  ~ "**",
      p_value <= 0.05   ~ "*",
      p_value <= 0.1    ~ ".",
      TRUE              ~ ""
    )
  )
```

### Pitchers

```{r}
# Inicializar dataframe vacío
fielder_simple_results <- data.frame()
# Inicializar lista vacía para modelos
fielder_model_results <- list()

# Iterar sobre cada fórmula
for (i in seq_along(fielder_vars_simple_formula)){
  
  formula_string <- fielder_vars_simple_formula[i]
  
  cat(
    round(100 * i / length(fielder_vars_simple_formula)), "%\n",
    "Se está estimando la fórmula:\n",
    formula_string,
    "\n"
  )
  
  # Iterar sobre cada tau
  for (tau in tau_quantile) {
    # Convertir string a fórmula
    form <- as.formula(formula_string)
    
    # Intentar estimar con tryCatch
    resultado <- tryCatch(
      {
        # Estimar regresión cuantílica
        quant_diff <- rq(
          formula = form,
          tau = tau,
          data = fielders_panel_within
        )
        
        # --- Guardar el modelo en la lista con clave única ---
        model_key <- paste(formula_string, "tau", tau, sep = "_")
        fielder_model_results[[model_key]] <- quant_diff
        
        # Resumen con bootstrapping
        summary_boot <- summary(quant_diff, se = "boot")
        coef_boot <- summary_boot$coefficients
        
        # Crear dataframe temporal
        data.frame(
          Formula = formula_string,
          Tau = tau,
          Variable = rownames(coef_boot),
          Coeficiente = coef_boot[, "Value"],
          Estadistico_t = coef_boot[, "t value"],
          p_value = coef_boot[, "Pr(>|t|)"]
        )
      },
      error = function(e) {
        # Mensaje de error
        cat("  ERROR en Tau =", tau, ":", e$message, "\n")
        # Devolver NULL para no añadir nada
        return(NULL)
      }
    )
    
    # Si resultado no es NULL, agregarlo al dataframe global
    if (!is.null(resultado)) {
      fielder_simple_results <- rbind(fielder_simple_results, resultado)
    }
  }
}

# Luego agregar significancia
fielder_simple_results <- fielder_simple_results %>%
  mutate(
    significative_level = case_when(
      p_value <= 0.0001 ~ "***",
      p_value <= 0.001  ~ "**",
      p_value <= 0.05   ~ "*",
      p_value <= 0.1    ~ ".",
      TRUE              ~ ""
    )
  )
```











## Matriz de correlación

Se crea una matriz de correlación para determinar qué variables cumplen la condición de ser isntrumentos y cuáles simplemente están correlacioandas con la variable **WAR**. Primero, se crea una lista con las variables a evaluar.

```{r}
library(corrplot)
library(ggplot2)
library(reshape2)

# Seleccionar las variables de interés
vars_interes <- c("Xt_last_war", hitter_Xt_vars)

# Verificar que todas las variables existen en el dataframe
vars_existentes <- vars_interes[vars_interes %in% names(hitters_panel_within)]
if (length(vars_existentes) < length(vars_interes)) {
  warning("Las siguientes variables no existen: ", 
          paste(vars_interes[!vars_interes %in% names(hitters_panel_within)], collapse = ", "))
}

# Crear subset con las variables de interés
datos_correlacion <- hitters_panel_within %>%
  select(all_of(vars_existentes)) %>%
  na.omit()  # Eliminar filas con NA para correlación
```

```{r}
# Matriz de correlación
matriz_cor <- cor(datos_correlacion, use = "pairwise.complete.obs")

# Extraer solo correlaciones con Xt_last_war
correlaciones_war <- matriz_cor["Xt_last_war", , drop = FALSE] %>%
  as.data.frame() %>%
  rownames_to_column("variable") %>%
  pivot_longer(cols = -variable, names_to = "variable2", values_to = "correlacion") %>%
  filter(variable == "Xt_last_war" | variable2 == "Xt_last_war") %>%
  mutate(
    variable_original = ifelse(variable == "Xt_last_war", variable2, variable),
    correlacion = ifelse(variable == "Xt_last_war" & variable2 == "Xt_last_war", NA, correlacion)
  ) %>%
  filter(!is.na(correlacion)) %>%
  arrange(desc(abs(correlacion)))

print(correlaciones_war)
```

Para instrumentos:

-   **Edad/Experiencia**: Al dividir a los jugadores en quintiles de talento, se observa que los mejores jugadores (las estrellas) alcanzan su rendimiento pico aproximadamente dos años más tarde en comparación con los jugadores marginales.. los salarios de los jugadores jóvenes se encuentran reprimidos en montos similares independientemente del nivel, lo que refleja las restricciones contractuales y de negociación colectiva ligadas a los años de experiencia en la liga más que a su productividad pura a edades tempranas. Se confirma que la capacidad de bateo/rendimiento sigue típicamente una trayectoria en forma de "U" invertida con respecto a la edad: crece hasta alcanzar su punto máximo (alrededor de los 27 años) y disminuye gradualmente a partir de ahí. Sin embargo, las trayectorias individuales varían considerablemente según el quintil de talento. El impacto de la edad y la experiencia difiere drásticamente dependiendo de si se trata de una estrella o de un jugador marginal (las curvas de depreciación y desarrollo cambian). Un control global asumiría un efecto uniforme que sesgaría los coeficientes.En el béisbol profesional, el salario está determinado de forma institucional por los años de servicio (el convenio colectivo restringe fuertemente los salarios de los novatos y jugadores bajo arbitraje, y libera a los agentes libres). Por lo tanto, la experiencia no mide solo "madurez productiva", sino poder de negociación. Introducir la experiencia como un simple control de productividad está mal especificado porque captura restricciones legales/contractuales, no solo valor económico.
    -   **Fuente**: [age_impact](https://mpra.ub.uni-muenchen.de/4326/1/MPRA_paper_4326.pdf "age_link_1"), [service_years](https://registrationz.mlbpa.org/pdf/MLB%20Basic%20Agreement%202022-26.pdf "Art. VI‑E y Art. XX‑B")

# Significant variables

In this section we look for all sport metrics that are statistically significative in the simplest model form for every quantile stimation.

$$
Y_{t} = X_{t}
$$

where $Y_{t}$ is the change of the squared root of contigous salaries and $X_{t}$ is the transformation of the sport metric. The purpose of these process is to find all possible good candidates for identification problems for linear and quantile regressions. So, the first part is to filter all the transformations, $X_{t}$ that are statistically significant at the 10% level.

```{r}
hitter_Xt_vars <- hitters_panel %>%
  dplyr::select(starts_with("Xt")) %>%
  colnames() %>%
  sort()

fielder_Xt_vars <- fielders_panel %>%
  dplyr::select(starts_with("Xt")) %>%
  colnames() %>%
  sort()
```

Sin embargo, se tiene que definir primero un conjunto de controles base. Puesto que no se han identificado las métricas deportivas de desempeño que expliquen las diferencias en el poder de negociación, se determinarán solo qué variables, que no reflejan indicadores deportivos, afectan a $T_{t}$. En este sentido, se toman los siguientes controles:

```{r}
control_variables_hitter <- c("years_contract","dummy_team_change","awards")
control_variables_fielder <- c("years_contract","last_age","position","team","mean_years_experience","awards")
```

First, we define the quantile to evaluate and sport metric to evaluate

```{r}
# Quantiles
tau_quantile <- seq(0.1, 0.9, by = 0.1)

# Sport metrics
hitter_metrics <- hitters_panel %>%
  dplyr::select(starts_with("Xt")) %>%
  colnames()
fielder_metrics <- fielders_panel %>%
  dplyr::select(starts_with("Xt")) %>%
  colnames()
```

We build every formula for stimations:

```{r}
control_variables_hitter_formula <- paste(control_variables_hitter, collapse = " + ")
control_variables_fielder_formula <- paste(control_variables_fielder, collapse = " + ")

hitter_formula_total <- paste(
  "Yt_contract_total", "~",
  hitter_metrics, "+",
  control_variables_hitter_formula,
  sep = " "
)

fielder_formula_total <- paste(
  "Yt_contract_total", "~",
  fielder_metrics, "+",
  control_variables_fielder_formula,
  sep = " "
)
```

## Hitters

```{r}
# Inicializar dataframe vacío
hitter_simple_results <- data.frame()
# Inicializar lista vacía para modelos
hitter_model_results <- list()

# Iterar sobre cada fórmula
for (i in seq_along(hitter_formula_total)) {
  formula_string <- hitter_formula_total[i]
  
  cat(
    round(100 * i / length(hitter_formula_total)), "%\n",
    "Se está estimando la fórmula:\n",
    formula_string,
    "\n"
  )
  
  # Iterar sobre cada tau
  for (tau in tau_quantile) {
    # Convertir string a fórmula
    form <- as.formula(formula_string)
    
    # Intentar estimar con tryCatch
    resultado <- tryCatch(
      {
        # Estimar regresión cuantílica
        quant_diff <- rq(
          formula = form,
          tau = tau,
          data = hitters_panel
        )
        
        # --- Guardar el modelo en la lista con clave única ---
        model_key <- paste(formula_string, "tau", tau, sep = "_")
        hitter_model_results[[model_key]] <- quant_diff
        
        # Resumen con bootstrapping
        summary_boot <- summary(quant_diff, se = "boot")
        coef_boot <- summary_boot$coefficients
        
        # Crear dataframe temporal
        data.frame(
          Formula = formula_string,
          Tau = tau,
          Variable = rownames(coef_boot),
          Coeficiente = coef_boot[, "Value"],
          Estadistico_t = coef_boot[, "t value"],
          p_value = coef_boot[, "Pr(>|t|)"]
        )
      },
      error = function(e) {
        # Mensaje de error
        cat("  ERROR en Tau =", tau, ":", e$message, "\n")
        # Devolver NULL para no añadir nada
        return(NULL)
      }
    )
    
    # Si resultado no es NULL, agregarlo al dataframe global
    if (!is.null(resultado)) {
      hitter_simple_results <- rbind(hitter_simple_results, resultado)
    }
  }
}

# Luego agregar significancia
hitter_simple_results <- hitter_simple_results %>%
  mutate(
    Significatve_Level = case_when(
      p_value <= 0.0001 ~ "***",
      p_value <= 0.001  ~ "**",
      p_value <= 0.05   ~ "*",
      p_value <= 0.1    ~ ".",
      TRUE              ~ ""
    )
  )
```

Se obtienen las variables que en ninguna observación son estadísticamente significativas.

```{r}
no_significatives_hitter <- hitter_simple_results %>%
  group_by(Variable) %>%
  summarise(todas_no_signif = all(Significatve_Level == "")) %>%
  filter(todas_no_signif) %>%
  pull(Variable)

print(no_significatives_hitter)
```

Se filtran solo las variables que son estadísticamente significativas para al menos una ocasión.

```{r}
hitter_simple_results <- hitter_simple_results %>%
  filter(
    !Variable %in% no_significatives_hitter
  )
```

Especificaciones sin ninguna variable estadísticamente significativa.

```{r}
formulas_sin_significancia <- hitter_simple_results %>%
  filter(Variable != "(Intercept)") %>%
  group_by(Formula) %>%
  summarise(todas_no_signif = all(Significatve_Level == "")) %>%
  filter(todas_no_signif) %>%
  pull(Formula)

print(formulas_sin_significancia)

cat("Número de fórmulas sin ninguna variable significativa:", length(formulas_sin_significancia))
```

### Relevancia de las variables por decil

Resumen de variables significativas.

```{r}
conteo_significancia_hitter <- hitter_simple_results %>%
  filter(Variable != "(Intercept)") %>%
  group_by(Variable) %>%
  reframe(
    total_apariciones = n(),
    significativas = sum(Significatve_Level != ""),
    proporcion_significativas = significativas / total_apariciones,
    avg_bargaining_power = mean(Coeficiente, na.rm = T)
  ) %>%
  mutate(
    # Case format
    Variable = if_else(
      str_detect(Variable, "Xt_last"),
      str_to_upper(Variable),
      str_to_sentence(Variable)
    ),
    # Preseción general
    Variable = Variable %>%
      str_replace("XT_LAST_", "") %>%
      str_replace("_TO_2", "^2") %>%
      str_replace_all("_", " ")
  ) %>%
  dplyr::select(-total_apariciones) %>%
  arrange(desc(significativas),Variable)

conteo_significancia_hitter
```

### Relevancia de los deciles

Se resume la relevancia de cada decil de acuerdo con las ocasiones donde alguna de las variables fue estadísticamente significativa para dicho decil.

```{r}
conteo_significancia_decil_hitter <- hitter_simple_results %>%
  filter(
    str_detect(Variable, "Xt_")
  ) %>%
  group_by(Tau) %>%
  reframe(
    total_apariciones = n(),
    significativas = sum(Significatve_Level != ""),
    proporcion_significativas = significativas / total_apariciones
  ) %>%
  mutate(
    proporcion_significativas = 100 * round(proporcion_significativas, 2)
  ) %>%
  arrange(Tau)

conteo_significancia_decil_hitter
```

### Plot of stimator against

A list that contains all significaticas variables:

```{r}
hitter_significative_variables <- hitter_simple_results %>%
  filter(
    str_detect(Variable, "Xt_")
  ) %>%
  distinct(Variable) %>%
  pull()
```

Se grafica por variable el poder de negociacion en funcion del decil que se grafica (Tau).

```{r}
# Crear carpeta para guardar los gráficos (si no existe)
graficos_dir <- file.path(output_path, "Plots/Bargaining-Power")
if (!dir.exists(graficos_dir)) dir.create(graficos_dir)

# Preparar datos: filtrar variables de interés y crear factor de significancia
df_plot <- hitter_simple_results %>%
  filter(Variable %in% hitter_significative_variables) %>%
  mutate(
    Significance = factor(
      Significatve_Level,
      levels = c("", ".", "*", "**", "***"),
      labels = c("Not significant", "p < 0.1", "p < 0.05", "p < 0.01", "p < 0.001"),
      ordered = TRUE
    )
  )

# Lista para almacenar gráficos
graficos_por_variable <- list()

# Generar un gráfico por cada variable significativa
for (var in hitter_significative_variables) {
  
  df_var <- df_plot %>% filter(Variable == var)
  if (nrow(df_var) == 0) {
    warning("No hay datos para la variable: ", var)
    next
  }

  var_limpia <- var %>%
    gsub("^Xt_last_", "") %>%
    gsub("_to_2", "^2") %>%
    gsub("_", " ") %>%
    str_to_sentence()
  
  p <- ggplot(df_var, aes(x = Tau, y = Coeficiente)) +
    geom_line(aes(group = Formula), color = "red", alpha = 0.6, size = 0.8) +
    # stroke = 2 to give the cross (not significant) a thickness of 2
    geom_point(
      aes(size = Significance, shape = Significance), 
      alpha = 0.9, stroke = 2
    ) +
    scale_size_manual(
      values = c(
        "Not significant" = 2, "p < 0.1" = 2, "p < 0.05" = 3,
        "p < 0.01" = 4, "p < 0.001" = 5),
      name = "Significance"
    ) +
    scale_shape_manual(
      values = c("Not significant" = 4, 
                 "p < 0.1" = 16, 
                 "p < 0.05" = 16, 
                 "p < 0.01" = 16, 
                 "p < 0.001" = 16),
      name = "Significance"
    ) +
    scale_x_continuous(breaks = seq(0.1, 0.9, by = 0.1)) +   # All deciles
    labs(
      title = paste("Variable:", var_limpia),
      x = "Decile (τ)",
      y = "Estimated bargaining power"
    ) +
    theme_minimal() +
    theme(
      legend.position = "top",
      legend.box = "vertical",
      plot.title = element_text(face = "bold", hjust = 0.5),   # Centered title
      axis.text.x = element_text(angle = 0, hjust = 0.5),
      panel.grid = element_blank()                             # No grid
    )
  
  graficos_por_variable[[var]] <- p
  cat("Gráfico generado para", var, "\n")
}

# Guardar cada gráfico como PNG (opcional)
for (var in names(graficos_por_variable)) {
  nombre_archivo <- gsub("[^A-Za-z0-9]", "_", var)
  archivo_salida <- file.path(graficos_dir, paste0("hitter_coef_", nombre_archivo, ".png"))
  ggsave(archivo_salida, plot = graficos_por_variable[[var]], width = 10, height = 7, dpi = 150)
}
```

Se muestran los resultados:

```{r}
graficos_por_variable[["Xt_last_war_to_2"]]
```

### Export results

Se exportan los resultados.

```{r}
path_hitter_econometric <- file.path(
  output_path,
  "Hitter econometric results.xlsx"
)
path_hitter_econometric_resume <- file.path(
  output_path,
  "Hitter econometric resumen.xlsx"
)

write.xlsx(hitter_simple_results,path_hitter_econometric)
write.xlsx(conteo_significancia_hitter,path_hitter_econometric_resume)
```

## Fielders

```{r}
# Inicializar dataframe vacío
fielder_simple_results <- data.frame()
# Inicializar lista vacía para modelos
fielder_model_results <- list()

# Iterar sobre cada fórmula
for (i in seq_along(fielder_formula_total)) {
  formula_string <- fielder_formula_total[i]
  
  cat(
    round(100 * i / length(fielder_formula_total)), "%\n",
    "Se está estimando la fórmula:\n",
    formula_string,
    "\n"
  )
  
  # Iterar sobre cada tau
  for (tau in tau_quantile) {
    # Convertir string a fórmula
    form <- as.formula(formula_string)
    
    # Intentar estimar con tryCatch
    resultado <- tryCatch(
      {
        # Estimar regresión cuantílica
        quant_diff <- rq(
          formula = form,
          tau = tau,
          data = fielders_panel,
          method = "fn"  
        )
        
        # --- Guardar el modelo en la lista con clave única ---
        model_key <- paste(formula_string, "tau", tau, sep = "_")
        fielder_model_results[[model_key]] <- quant_diff
        
        # Resumen con bootstrapping
        summary_boot <- summary(quant_diff, se = "boot")
        coef_boot <- summary_boot$coefficients
        
        # Crear dataframe temporal
        data.frame(
          Formula = formula_string,
          Tau = tau,
          Variable = rownames(coef_boot),
          Coeficiente = coef_boot[, "Value"],
          Estadistico_t = coef_boot[, "t value"],
          p_value = coef_boot[, "Pr(>|t|)"]
        )
      },
      error = function(e) {
        # Mensaje de error
        cat("  ERROR en Tau =", tau, ":", e$message, "\n")
        # Devolver NULL para no añadir nada
        return(NULL)
      }
    )
    
    # Si resultado no es NULL, agregarlo al dataframe global
    if (!is.null(resultado)) {
      fielder_simple_results <- rbind(fielder_simple_results, resultado)
    }
  }
}

# Luego agregar significancia
fielder_simple_results <- fielder_simple_results %>%
  mutate(
    Significatve_Level = case_when(
      p_value <= 0.0001 ~ "***",
      p_value <= 0.001  ~ "**",
      p_value <= 0.05   ~ "*",
      p_value <= 0.1    ~ ".",
      TRUE              ~ ""
    )
  )
```

Se obtienen las variables que en ninguna observación son estadísticamente significativas.

```{r}
no_significatives_fielder <- fielder_simple_results %>%
  group_by(Variable) %>%
  summarise(todas_no_signif = all(Significatve_Level == "")) %>%
  filter(todas_no_signif) %>%
  pull(Variable)

print(no_significatives_fielder)
```

Se filtran solo las variables que son estadísticamente significativas para al menos una ocasión.

```{r}
fielder_simple_results <- fielder_simple_results %>%
  filter(
    !Variable %in% no_significatives_fielder
  )
```

### Relevancia de las variables por decil

Se resume la relevancia estadística de las variables.

```{r}
conteo_significancia_fielder <- fielder_simple_results %>%
  filter(Variable != "(Intercept)") %>%
  group_by(Variable) %>%
  summarise(
    total_apariciones = n(),
    significativas = sum(Significatve_Level != ""),
    proporcion_significativas = significativas / total_apariciones,
    avg_bargaining_power = mean(Coeficiente, na.rm = T)
  ) %>%
  mutate(
    # Case format
    Variable = if_else(
      str_detect(Variable, "Xt_last"),
      str_to_upper(Variable),
      str_to_sentence(Variable)
    ),
    # Preseción general
    Variable = Variable %>%
      str_replace("XT_LAST_", "") %>%
      str_replace("_TO_2", "^2") %>%
      str_replace_all("_", " "),
    # Formato de dummy de equipos
    Variable = Variable %>%
      str_replace("Team", "Team "),
    Variable = if_else(
      str_starts(Variable, "Team "),
      paste("Team", toupper(str_extract(Variable, "(?<=Team ).+"))),
      Variable
    ),
    # Formato de dummy de posición
    Variable = Variable %>%
      str_replace("Position", "Position "),
    Variable = if_else(
      str_starts(Variable, "Position "),
      paste("Position", toupper(str_extract(Variable, "(?<=Position ).+"))),
      Variable
    )
  ) %>%
  dplyr::select(-total_apariciones) %>%
  arrange(desc(significativas),Variable)

conteo_significancia_fielder
```

### Relevancia de los deciles

Se resume la relevancia de cada decil de acuerdo con las ocasiones donde alguna de las variables fue estadísticamente significativa para dicho decil.

```{r}
conteo_significancia_decil_fielder <- fielder_simple_results %>%
  filter(
    str_detect(Variable, "Xt_")
  ) %>%
  group_by(Tau) %>%
  reframe(
    total_apariciones = n(),
    significativas = sum(Significatve_Level != ""),
    proporcion_significativas = significativas / total_apariciones
  ) %>%
  mutate(
    proporcion_significativas = 100 * round(proporcion_significativas, 2)
  ) %>%
  arrange(Tau)

conteo_significancia_decil_fielder
```

### Plot significative variables

```{r}
fielder_significative_variables <- fielder_simple_results %>%
  filter(str_detect(Variable, "Xt_")) %>%
  distinct(Variable) %>%
  pull()
```

Plot

```{r}
# 2. Crear carpeta de salida (puedes cambiarla si deseas)
graficos_dir_fielders <- file.path(output_path, "Plots/Bargaining-Power")
if (!dir.exists(graficos_dir_fielders)) dir.create(graficos_dir_fielders)

# 3. Preparar datos: filtrar y crear factor de significancia
df_plot_fielders <- fielder_simple_results %>%
  filter(Variable %in% fielder_significative_variables) %>%
  mutate(
    Significance = factor(
      Significatve_Level,
      levels = c("", ".", "*", "**", "***"),
      labels = c("Not significant", "p < 0.1", "p < 0.05", "p < 0.01", "p < 0.001"),
      ordered = TRUE
    )
  )

# 4. Lista para almacenar los gráficos
graficos_por_variable_fielders <- list()

# 5. Bucle para generar un gráfico por cada variable significativa de fielders
for (var in fielder_significative_variables) {
  
  df_var <- df_plot_fielders %>% filter(Variable == var)
  if (nrow(df_var) == 0) {
    warning("No hay datos para la variable: ", var)
    next
  }

  var_limpia <- gsub("^Xt_last_", "", var)
  var_limpia <- gsub("_to_2", "^2", var_limpia)
  var_limpia <- gsub("_", " ", var_limpia)
  
  p <- ggplot(df_var, aes(x = Tau, y = Coeficiente)) +
    geom_line(aes(group = Formula), color = "red", alpha = 0.6, size = 0.8) +
    # stroke = 2 to give the cross (not significant) a thickness of 2
    geom_point(
      aes(size = Significance, shape = Significance), 
      alpha = 0.9, stroke = 2
    ) +
    scale_size_manual(
      values = c(
        "Not significant" = 2, "p < 0.1" = 2, "p < 0.05" = 3,
        "p < 0.01" = 4, "p < 0.001" = 5),
      name = "Significance"
    ) +
    scale_shape_manual(
      values = c("Not significant" = 4, 
                 "p < 0.1" = 16, 
                 "p < 0.05" = 16, 
                 "p < 0.01" = 16, 
                 "p < 0.001" = 16),
      name = "Significance"
    ) +
    scale_x_continuous(breaks = seq(0.1, 0.9, by = 0.1)) +   # All deciles
    labs(
      title = paste("Variable:", var_limpia),
      x = "Decile (τ)",
      y = "Estimated bargaining power"
    ) +
    theme_minimal() +
    theme(
      legend.position = "top",
      legend.box = "vertical",
      plot.title = element_text(face = "bold", hjust = 0.5),   # Centered title
      axis.text.x = element_text(angle = 0, hjust = 0.5),
      panel.grid = element_blank()                             # No grid
    )
  
  graficos_por_variable_fielders[[var]] <- p
  cat("Gráfico generado para fielder:", var, "\n")
}

# 6. (Opcional) Guardar cada gráfico como PNG en la carpeta creada
for (var in names(graficos_por_variable_fielders)) {
  nombre_archivo <- gsub("[^A-Za-z0-9]", "_", var)
  archivo_salida <- file.path(graficos_dir_fielders, paste0("fielders_coef_", nombre_archivo, ".png"))
  ggsave(archivo_salida, plot = graficos_por_variable_fielders[[var]], width = 10, height = 7, dpi = 150)
}
```

Se exportan los resultados.

```{r}
path_fielder_econometric <- file.path(
  output_path,
  "Fielder econometric results.xlsx"
)
path_fielder_econometric_resume <- file.path(
  output_path,
  "Fielder econometric resumen.xlsx"
)

write.xlsx(fielder_simple_results,path_fielder_econometric)
write.xlsx(conteo_significancia_fielder,path_fielder_econometric_resume)
```

# Bibliography

[Video of quantile regression with instrumental variables](https://www.youtube.com/watch?v=AIw15sR7IFc)

[WAR explaination](https://www.baseball-reference.com/about/war_explained.shtml "Baseball reference")
